最高法院刑事判決　　　　　　　　　　　　　　　九十一年度台上字第一三四七號
　　上　訴　人　甲○○
右上訴人因偽造文書案件，不服台灣高等法院高雄分院中華民國八十八年十二月七日
第二審判決（八十八年度上訴字第七八六號，起訴案號：台灣高雄地方法院檢察署八
十七年度偵字第一一四四號），提起上訴，本院判決如左：
    主  文
原判決撤銷，發回台灣高等法院高雄分院。
    理  由
本件原判決認定上訴人甲○○於民國八十二年間，向高雄縣林園鄉林內村二六五號允
先發企業有限公司（下稱允先發公司）負責人廖進元承包高雄縣林園鄉苦苓角築模板
工程，明知未僱用張朋文在該工地工作，未支付薪資與張朋文，乃為報銷向廖進元領
取之工資款，及逃漏稅捐，而向有行使偽造私文書及逃漏稅捐犯意聯絡之綽號「阿慧
」不詳姓名成年女子，取得偽造張朋文於八十二年間向邵安忠領取工資新台幣（下同
）二十萬元之切結書一張（其上有偽造「張朋文」之簽名署押及印文各一枚），於八
十二年間某日，持交不知情之廖進元據以向台灣省南區國稅局高雄縣分局申報支付張
朋文工資所得二十萬元，上訴人以此不正當方法逃漏所得稅，足以生損害於張朋文及
公眾課稅之正確性等情，因而撤銷第一審諭知上訴人無罪之判決，改判依牽連關係從
一重論處上訴人共同行使偽造私文書罪刑，固非無見。
惟查：（一）、有罪判決書之事實一欄，為適用法令之依據，凡於適用法令有關之事
項，必須詳為記載，始足為適用法令之基礎。又稅捐稽徵法第四十一條之逃漏稅捐罪
係結果犯，除行為之目的在逃漏稅捐外，並須有逃漏應繳納之稅捐之結果事實，始足
當之。原判決於事實欄認定上訴人承包允先發公司模板工程，明知未僱用張朋文工作
，為報銷領取工資及逃漏稅捐而取得偽造之張朋文名義之切結書，持交不知情之廖進
元據以向台灣省南區國稅局高雄縣分局申報支付工資所得，以此不正當方法逃漏所得
稅，則所謂「以此不正當方法逃漏所得稅」，究竟是否有逃漏應繳納之所得稅之結果
？且其逃漏之所得稅額若干？原判決皆未詳加審認記載，遽認上訴人有牽連觸犯稅捐
稽徵法第四十一條之罪，其適用法則適當與否，本院自無從判斷。（二）、共同正犯
，非僅就其自己實施之行為負其責任，凡在犯意聯絡之範圍內，對於其他共同正犯所
實施之行為，亦應共同負其責任。原判決理由欄二之(三)以偽造之切結書筆跡經當庭比
對與上訴人筆跡不同，可認上訴人未參與偽造，其取得該切結書後持交廖進元，因而
認其僅有共同行使偽造私文書之犯行。然原判決既認定上訴人為報銷所領取之工程款
，而向「阿慧」之不詳姓名女子，取得偽造之張朋文名義之切結書，則其雖未參與偽
造，能否謂就「阿慧」者之偽造行為，未在其犯意聯絡範圍內？應否負共同正犯責任
？非無研求之餘地。以上，或為上訴意旨所指摘，或為本院得依職權調查之事項，應
認原判決有撤銷發回更審之原因。
據上論結，應依刑事訴訟法第三百九十七條、第四百零一條，判決如主文。
中      華      民      國    九十一    年      三      月     十四     日
                              最高法院刑事第十二庭
                                  審判長法官  張  淳  淙
                                        法官  謝  俊  雄
                                        法官  蘇  振  堂
                                        法官  吳  昆  仁
                                        法官  陳  世  雄
      右正本證明與原本無異
                                              書  記  官
中      華      民      國    九十一    年      三      月     二十     日
